臺灣板橋地方法院刑事判決　　　　　　　　　　　　九十二年度訴字第二二四號
　　公　訴　人　臺灣板橋地方法院檢察署檢察官
　　被　　　告　甲○○
　　指定辯護人　本院公設辯護人　戊○○
右列被告因竊盜等案件，經檢察官提起公訴（九十二年度偵緝字第一三九八號），本
院判決如左：
    主  文
甲○○無罪。
    理  由
一、公訴意旨略以：被告甲○○意圖為自己不法之所有，於民國八十五年十月十五日
    凌晨零時許，在臺北縣中和市○○街一號之工地內，以敲毀玻璃之方式竊取己○○置於自小客車內之臺北區中小企銀雙和分行之空白支票六十八張及昱元建設有
    限公司之公司大、小章，得手後並有下列行為(一)在票號ＰＹ五一五六三五之支
    票上，填載新臺幣（下同）三萬元之面額及九十一年十月一日發票之日期，於九
    十一年九月某日持向庚○○行使以繳納租金。(二)在票號ＰＹ五一五六三四之支
    票上，填載一萬元之面額及九十一年十月五日發票之日期，於九十一年九月二十
    四日在票上背書而向辛○○行使以支付貨款。(三)在票號ＰＹ五一五六三六號之
    支票上，填載一萬七千八百元之面額及九十一年十月十日發票之日期，於九十一
    年九月十四日持向乙○○行使以支付貨款。嗣經持票人等分別提示票據而遭銀行
    以票據已經掛失為由退票，始悉上情，因認甲○○涉有刑法第三百二十條第一項
    竊盜罪嫌、第二百零一條第一項之偽造有價證券罪嫌等語。
二、按不能證明被告犯罪或其行為不罰者，應諭知無罪之判決，刑事訴訟法第三百零
    一條第一項定有明文。再按犯罪事實應依證據認定之，無證據不得認定犯罪事實
    ，刑事訴訟第一百五十四條第二項亦有規定。而認定犯罪事實，所憑之證據，雖
    不以直接證據為限，間接證據亦包括在內，然無論直接或間接證據，其為訴訟上
    之證明，須於通常一般之人均不致於有所懷疑，而得確信其為真實之程度者，始
    得據之為有罪之認定，倘其證明尚未達到此一程度，而有合理性懷疑之存在時，
    即無從為有罪之認定（最高法院七十六年度臺上字第四九八六號判例參照）；且
    認定不利於被告之事實，須依積極證據，苟積極證據不足為不利於被告事實之認
    定時，即應為有利於被告之認定，更不必有何有利之證據（最高法院三十年度上
    字第八一六號判例參照）。經核公訴意旨認被告涉有右揭犯行，係以被害人己○○之指述、證人庚○○之證述及偽造之支票影本三件等為其主要論據。
三、訊據被告甲○○堅決否認有何公訴意旨所載之犯行，辯稱：我只跟朋友丁○○借
    了三萬元這張票，後來交給我的房東庚○○支付租金之用，另外二張票我不知道
    ，那時朋友拿給我時，上面就有記載、發票完成，另外二張票我沒有交給辛○○
    、林柏朱，我不認識他們二人，上面我的背書，我不知道怎麼會有。檢察官問我
    時，我以為我拿票給人家都要背書，我不記得有無在給房東這張三萬元的票上背
    書，另外那張票上的背書不是我背書的（詳見本院九十二年十二月十六日準備程
    序筆錄）等語。
四、經查：
（一）竊盜部分：證人己○○於警訊及本院訊問時雖證述伊於前揭時、地失竊空白支
      票六十八張一事，並稱支票與印章放在車上停在中和工地時被竊，本件支票上
      所載金額、日期及印章並非伊所填載等語（見九十二年度偵字第四二九六號卷
      第五、六頁；本院九十三年三月三日審判筆錄）。惟就其指述情節觀之，僅足
      證明本件支票被竊及遭偽造之事實，至於行竊之人究為何人及是否被告所偽造
      一節，尚難由此獲得證明。況己○○於本院訊問時亦證稱，伊所失竊之支票有
      出現過四、五張，伊有到法院作過證，不知道被告是誰等語（見同上本院審判
      筆錄）。則己○○所失竊之支票既然不僅只本件遭偽造之三張支票，復有其他
      四、五張支票出現另案在調查審理，遽認其所失竊之六十八張支票均係被告甲○○所竊取，尚嫌速斷。
（二）偽造有價證券部分：
    (1)證人即房東庚○○於本院審理時，就被告交付票號ＰＹ五一五六三五、面額
      三萬元、發票日九十一年十月一日之支票予證人以供繳納租金之用一節，與被
      告所辯相符，自堪信為真實。且證人庚○○復證稱：票不是當場開的，金額、
      日期不是被告當場寫的，交票時已經填載完成，當時被告說要背書，伊說沒有
      問題，沒有要求被告背書（見本院九十三年二月五日審理筆錄）。由證人庚○○所述，亦不足以證明被告偽造支票之事實。況證人丁○○於本院九十三年三
      月三日審理時，經本院提示支票影本，其證稱：支票是伊作生意收回來的，當
      時收回後，甲○○說他有急用，要繳房租，跟伊借票，伊就借給甲○○（見本
      院審判筆錄）。證人丁○○既經具結在案，所證情節復與被告所辯相符，堪可
      採信。至證人丁○○與被告甲○○究竟係朋友關係或工作上的老闆關係一節，
      雖二人所供有所出入，然此部分歧異並無礙於丁○○所述上開支票係其交付被
      告之事實，爰予敘明。由上所述，足認票號ＰＹ五一五六三五、面額三萬元
      、發票日九十一年十月一日之支票於證人丁○○收受時即已填載完成，自難謂
      被告有何偽造上開支票之犯行。且證人嗣交付予被告甲○○，純係借票性質，
      亦無證據證明被告有何明知該支票係偽造而復持以行使之行使偽造有價證券犯
      行。
    (2)證人即送貨司機辛○○到庭證稱：票後有甲○○的背書沒有錯，因為我幫我老
      闆送貨，他叫我送到指定的地點，說會交給我一張一萬元的支票，我是送到臺
      北縣中和市○○路，確切地點我忘記了，我是送免洗餐具去。我是放在門口，
      有個人說去找朋友，後來一個比較瘦的交給我張支票，不是在庭的被告，我發
      現後面有背書，我說票不是你的，他就說有背書，是甲○○，我不好意思叫他
      拿身分證給我對，我想老闆已經說好了，我就帶回。是否當場我叫他背書，我
      忘記了，我是叫他說若不是你的支票，你要簽名及背書。我在警察局時，我說
      是瘦瘦的好像有吸毒，警察沒有拿照片給我看。警察就跟我說他有這個毛病，
      為何上面有我的簽名，我忘記了，因為照片很小，我不確定，但不是在庭的被
      告，我可以確定（見本院九十三年二月五日審判筆錄）。不僅辛○○已明確否
      定被告係交付支票之人，證人即辛○○之老闆丙○○於本院審理時，經本院諭
      知被告甲○○當庭唸出九十二年度偵字第四二九六號卷第四十四頁估價單上以
      『你有無送外送‧‧』等問句後，其證稱：「剛剛被告所講的第一句話，被告
      一開口的聲調很像，聲音講話的語氣很像，因為已經兩年多了，我只能說我的
      感覺，不過他越講就越不像，後來問筷子等的情形好像比較生疏，腔調好像又
      跟當時那個人不太像」等語。則由上開證人辛○○及丙○○所言，足認票號Ｐ
      Ｙ五一五六三四、面額一萬元、發票日九十一年十月五日之支票並非被告所
      交付無訛。至該支票背面固有「甲○○」之背書，然被告否認為其所書寫，經
      由本院比較支票影本上與被告當庭書寫之「甲○○」筆跡，於「信」字左側人
      字旁，被告係兩畫書寫，而支票上係一筆書寫；於「宏」字，被告第一畫係橫
      向書寫，而支票上係直向書寫，二者字跡並不相符，無積極證據證明該該支票
      係被告甲○○所偽造。且縱使係被告甲○○所背書，惟衡諸常情，偽造支票之
      人為避免自曝犯行，少有在支票後面親自背書者，是亦不能因此而認定支票係
      被告所偽造。而該支票既非被告交付予辛○○，則更無行使偽造有價證券之可
      言。
    (3)至證人乙○○於本院審理時固證稱：「（問：你如何確定在庭被告將票交給你
      ？）當時我跟被告聊了十來分，雖然是晚上，但是他還問我一臺機器的操作，
      還問我是不是老闆。（問：為何你會特別記住他？）因為他讓我等好久，而且
      他當初說他很趕，但是為何又會讓我等很久，而且當時他是確定我貨下好才過
      來，而且他又跟我說我們會計有答應讓他開支票。（問：你是依據何種特徵認
      出被告？）身高跟臉的輪廓，不過當時他的頭髮比較長，像遊樂場的人，我百
      分之百肯定是他。（問：當時送貨跟被告談話現場光線昏暗？）是，但不是暗
      到看不到」。惟又證稱：「（問：那人穿著？）十分邋遢，衣服我忘記了，印
      象中是Ｔ─ｓｈｉｒｔ，顏色忘記了。（問：下半身穿什麼？）我印象最深刻
      是拖鞋，下半身我真的沒有注意到，現在問我真的不記得了。（問：指認時，
      警察給你幾張照片？）當時警察好像只有拿一張照片給我看，我當時說真的很
      像。（問：一個月前的訂貨客戶是否記得？）那麼多沒辦法，百分之百要記得
      沒有辦法，長期訂貨的會記得」（均詳見本院九十三年三月三日筆錄）。雖證
      人初始明確肯定被告係交付支票之人，惟又稱警訊時所指認之照片真的很像被
      告云云。而警訊所提示之被告照片頭髮明顯較現在為長，亦為證人所是認，何
      以證人對於照片中符合證人所述特徵之被告稱真的很像，而對於時隔一年半（
      交付支票之時間為九十一年九月十四日晚上）後在庭之被告，復能確認無訛，
      實有所疑。況於當時光線昏暗之情況下，縱使證人與被告交談十來分鐘，惟證
      人亦自承一個月前訂貨客戶的容貌，除非係長期訂貨的客戶，否則那麼多沒辦
      法記得等語，已如前述，是證人是否能清楚辨識交付支票之人之容貌特徵，實
      有疑問。且證人林柏朱並未親見當時交付支票之人填載上開支票金額、日期及
      蓋章，是縱認被告係交付支票之人，亦不能遽推論支票為被告所偽造。參以本
      件公訴意旨所指三張偽造之支票，觀之其上金額、發票日期等文字記載，書寫
      方式、筆劃力道均有差異，亦無支票正本足供筆跡鑑定，是否被告所為自仍存
      有合理之懷疑。
    (4)再由九十二年度偵字第四二九六號卷第四十四頁證人丙○○提供之「世紀」估
      價單、四十五頁證人林柏朱提供之「佳一味企業」送貨單上叫貨之人所留下的
      行動電話均為「0000000000號」，經向遠傳電信股份有限公司函查
      結果，亦均非被告所申設之行動電話，有該公司回函一件附卷可憑，益足認本
      件偽造支票之犯行應與被告無涉。
（三）綜上所述，本案之證據不足以證明被告犯罪，此外本院復查無其他證據足資認
      定被告竊盜、偽造有價證券等罪行，揆諸首揭說明，既無積極證據足認被告犯
      罪，依法自應為無罪判決之諭知。
據上論斷，應依刑事訴訟法第三百零一條第一項，判決如主文。
本案經檢察官王秀慧到庭執行職務。
中    華    民    國      九十三      年      三      月      十七      日
                                  臺灣板橋地方法院刑事第三庭
                                      審判長法  官  胡堅勤
                                            法  官  王瑜玲
                                            法  官  李君豪
右正本證明與原本無異。
如不服本判決，應於送達後十日內，向本院提出上訴狀。
                                            書記官  楊灥
中    華    民    國      九十三      年      三      月      十七      日
